臺灣板橋地方法院刑事判決　　　　　　　　　　　　九十一年度簡上字第二三六號
　　上　訴　人
　　即　被　告　甲○○○女　四.
右列上訴人因傷害案件，不服本院九十一年度板簡字第五三五號，中華民國九十一年
五月二十八日第一審判決（聲請簡易判決處刑案號：九十一年度偵字第四三四號），
提起上訴，本院管轄之第二審合議庭判決如左：
    主      文
上訴駁回。
    事實及理由
一、本案經本院審理結果，認第一審以上訴人即被告甲○○○所為係犯刑法第二百七
    十七條第一項之傷害罪，判處有拘役二十日，如易科罰金，以三百元折算壹日，
    其認事用法均無違誤，量刑亦屬正當，應予維持，並引用第一審判決書記載之事
    實、證據及理由。
二、被告上訴意旨以：伊並沒有打乙○○，當時只是叫乙○○將鐵門關好，乙○○就
    生氣，就衝著伊來，並用手指甲抓伊，為了要正當防衛，伊才抓乙○○的頭髮，
    並無傷害犯行云云。惟查：告訴人乙○○陳稱：「當天我和我兒子和我女兒要下
    樓倒垃圾，因為我兒子走在我後面，所以我當時並沒有關上門，被告當時看到就
    罵我為什麼不關門，忽然間就出手拉住我的頭髮，我因為頭髮被拉，所以頭低下
    來，就伸手向前抓住被告的胸前的衣服，因為重心不穩，所以兩人一起跌倒在地
    上，被告壓在我上面，被告就抓著我的頭髮一直不放，有很多鄰居要過來要拉開
    ，兩人又站起來吵，那時候兩人已經分開了，後來我就離開，我先回去娘家，後
    來覺得頭不舒服，所以我母親就帶我去亞東醫院」（九十一年十一月十二日訊問
    筆錄），被告亦自承：「我是有抓住乙○○的頭髮，只是要讓乙○○不要再抓我
    的臉，我不否認我有碰到乙○○」，雖辯稱：「我只是要防衛，讓乙○○不要再
    抓我」，然復自承「（當時抓乙○○頭髮的目的？）乙○○衝過來抓我的臉，我
    個子小，抓不到她，所以才抓乙○○的頭髮」（同前訊問筆錄）。然依被告自陳
    體型較證人乙○○為矮小，因此抓不到乙○○、抓乙○○之頭髮係為阻止乙○○
    繼續抓伊云云，再依被告自陳雙方面對面，乙○○自正面伸手以指甲抓伊頭、胸
    處等情，被告若欲防衛，當以立即抓住乙○○手臂，始易有效攔阻，竟捨此不為
    ，反而出手抓住位置在後之乙○○頭髮不放，如此勢將反致拉近與乙○○之距離
    ，且二人於此情形下更不易互相脫離，被告此舉實已捨近求遠、違乎常情，難認
    為正當防衛之必要行為。再依被告自承「（有無考慮抓住乙○○的手？或是逃開
    ？）因為我個子小、力氣小，我沒有力氣打她」。「（為何不逃開？）因為乙○
    ○衝著我來，這樣的情形，大家都不會跑」。「（當時的位置？）在我家的大門
    口，但是我不會從家裡逃開」（同前訊問筆錄），「九十年十月十四日當天我在
    樓下做生意，我看到乙○○下來鐵門沒有關，而且先前公寓裝鐵門她沒有表示反
    對，等裝好之後乙○○她才說她不出錢，我叫乙○○關門，她就很不高興，就過
    來打我，抓得我滿臉都是傷」等情（九十一年十月三十一日訊問筆錄），足見被
    告與告訴人乙○○就公寓大門裝設鐵門付款之事已有怨隙，被告復因告訴人未關
    大門之細故心生不滿，因此在與告訴人起衝突時，認為告訴人係「衝著我來」，
    故捨離開現場等弭平紛爭之他途而不願退讓，彼時顯係因一時氣憤，基於傷害之
    犯意而與告訴人乙○○互毆，已可認定，難認有何正當防衛、緊急避難之阻卻違
    法事由存在。綜據上述，被告所辯違乎常情，難以憑採，本件事證明確，被告犯
    行堪以認定，從而其指摘原判決不當，請求撤銷改判，為無理由，應駁回其上訴
    。
據上論結，應依刑事訴訟法第四百五十五條之一第一項、第三項、第三百六十八條，
判決如主文。
本案經檢察官陳炎辰到庭執行職務。
中      華      民      國    九十一    年     十二     月    二十六    日
                          臺灣板橋地方法院刑事第五庭
                              審判長法  官  余  來  炎
                                    法  官  林  錫  凱
                                    法  官  王  偉  光
右正本證明與原本無異
不得上訴
                                    書記官  陳  怡  君
中      華      民      國    九十一    年     十二     月    二十六    日
附錄本案論罪科刑法條全文
中華民國刑法第二百七十七條
 (普通傷害罪)
傷害人之身體或健康者，處三年以下有期徒刑、拘役或一千元以下罰金。
犯前項之罪因而致人於死者，處無期徒刑或七年以上有期徒刑；致重傷者
，處三年以上十年以下有期徒刑。
